【裁判字號】    90,易,1744
【裁判日期】    900606
【裁判案由】    違反就業服務法
【裁判全文】
臺灣高雄地方法院刑事判決                          九十年度易字第一七四四號
    公  訴  人  臺灣高雄地方法院檢察署檢察官
    被      告  乙○○
右列被告因違反就業服務法案件，經檢察官提起公訴（九十年度偵字第四五九七號）
，本院判決如左：
    主  文
乙○○無罪。
    理  由
一、公訴意旨略以：被告乙○○為設於高雄縣岡山鎮○○里○路）「你好超商」負責
    人，明知外國人未經許可，不得在本國工作，竟自民國八十九年十二月底某日起
    ，非法留用久耐秀股份有限公司負責人林俊廷合法申請引進之泰國藉外國勞工
    THONG Prathuang Phayon，每逢假日即至上址幫忙搬貨賣東西，嗣於九十年一月
    十三日十六時許，在上開工作地點，為警查獲，涉嫌違反就業服務法第五十八條
    第一項前段之未經許可留用他人所申請聘僱之外國人罪嫌云云。
二、按犯罪事實應依證據認定之，無證據不得推定其犯罪事實，刑事訴訟法第一百五
    十四條定有明文。事實之認定，應憑證據，如未能發現相當證據，或證據不足以
    證明，自不能以推測或擬制之方法，為裁判基礎（最高法院四十年台上字第八六
    號判例參照）；且認定犯罪事實所憑之證據，雖不以直接證據為限，間接證據亦
    包括在內，然而無論直接證據或間接證據，其為訴訟上之證明，須於通常一般之
    人均不致有所懷疑，而得確信其為真實之程度者，始得據為有罪之認定，倘其證
    明尚未達到此一程度，而有合理之懷疑存在而無從使事實審法院得有罪之確信時
    ，即應由法院為諭知被告無罪之判決（最高法院七十六年台上字第四九八六號判
    例參照）。刑事訴訟法第一百五十五條第一項規定：證據之證明力，由法院自由
    判斷。然此並非謂法官對於事實之認定得流於專斷，其對事實所為認定仍須經過
    合理之推理過程。此合理之推理過程，除實定法所明文規定之證據法則外，法官
    仍須受二大原則─即論理法則及經驗法則之拘束，以論理法則及經驗法則為事實
    之判斷基準。最高法院五十三年台上字第二○六七號判例對此亦揭示「證據之證
    明力如何，雖屬於事實審法院自由判斷職權，而其所為判斷，仍應受經驗法則與
    論理法則之支配」。亦即對該事實之存在不存在與否，於訴訟上之證明可達於有
    高度之蓋然性為已足，當然於刑事程序上，認定犯罪事實存在之此種高度之蓋然
    性必需「超越合理之懷疑」，使通常一般人均不致有所懷疑，而得確信其真實方
    可。如證據之本身依照吾人日常生活經驗所得之定則觀察，尚非無疑竇時，則遽
    難採為判決之基礎（最高法院四十八年度台上字第四七五號判例參照）。
三、公訴人認被告涉有違反就業服務法罪嫌，無非以被告自承該外勞會幫忙搬貨進冰
    箱，有二次幫忙之情，並經證人即該泰國籍外勞於警訊時證述有假日便會來賣東
    西，沒有薪水，有時老闆請我喝啤酒等情明確，且有居留外僑外勞詳細資料乙紙
    在卷可稽為其論據。惟訊據被告乙○○堅持否認有何違反就業服務法犯行，辯稱
    ：該外勞來店裡幫忙大約有兩次，一次是查獲當日，另一次確切時日不記得了，
    都是假日來，他有時看店裡忙，會幫忙把貨搬進冰箱或架子，依一般人情，有請
    他喝過飲料，做做人情關係，並無雇用或給任何薪資，伊所開設的超商附近有很
    多工廠，聘雇許多外勞，假日都有很多外勞會來買商品，所以也有設置烤肉架，
    有賣木炭及烤肉，讓他們自己去燒烤及聚會，伊並無雇用任何外勞做燒烤工作，
    並給薪資代價等語。
四、經查：
（一）承辦警員台南市警察局第五分局警員甲○○供稱：「我在查獲前二個星期都是
      假日去被告之超商觀察，看見該外勞做燒烤，二次都是同一名外勞，燒烤檯在
      超商門邊，第三次就帶隊去取締，我有問他，他說只做假日，其他時間在工廠
      上班，老闆雇用他，每次五、六百元，而且給他吃東西等語」。另證人同局警
      員丙○○於本院結證稱：「是同事請我們支援，那外勞會說一點國語，我同事
      與外勞談，老闆在裡邊，做什麼我不清楚，我只是戒護支援而已」等語。同局
      警員丁○○證稱：「我同事甲○○八十九年十二月底告訴我，有看見外勞做廚
      房燒烤工作，我說外勞應該在工廠或做看護工作，應該不會出現在超商工作才
      對，我同事說的當天因為太晚，所以沒去抓，九十年一月十三日假日，同事甲
      ○○又說看到外勞在超商燒烤檯煮燒烤的東西，我們問外勞，他說來幫忙，外
      勞在現場時說假日來幫忙，雇主會給他三、五百元，但到警局時他就否認有薪
      資，但承認雇主會請他吃東西」等語。
（二）該證人即該泰國外勞THONG Prathuang Phayon係久耐秀股份有限公司負責人林
      俊廷所合法申請引進之泰國藉外國勞工，並於九十年二月八日雇用期滿，於二
      月十三日離台，此有居留外僑作業詳細資料表在卷為憑，而其固於警訊時供稱
      「本十三日上午十點多到，有休息假日便來賣東西，與該店沒有關係，沒有薪
      水，有時老闆請我喝啤酒，吃完我會主動打掃乾淨」等語。惟按證人於警訊中
      之證言，未經具結及被告之詰問程序，性質上屬於審判外之陳述，依刑事訴訟
      法第一百五十九條之規定，原則上不具證據能力，此亦我國刑事訴訟法採取直
      接審理原則之當然結論。直接審理原則要求訴訟結果必須「出於審理庭」，惟
      此項證據法則之適用並非毫無例外，苟若證人於司法警察調查中業已陳述並經
      制作筆錄，嗣於審判中已經死亡，或證人為外國人並經依法遣送出境者，即無
      從傳喚證人到庭以符合上述原則，此時若證人之陳述為發現真實所不可或缺者
      ，其於審判外之陳述（含警訊筆錄）即可例外做為證據。本案證人即泰籍勞工
      THONG Prathuang Phayon業於九十年年二月十三日經依法出境，有居留外僑作
      業詳細資料表一紙在卷可佐，本院已無從傳喚其到庭，而其陳述之事實，又屬
      本案不可或缺之證據資料，揆諸上開說明，自得以其警訊中之陳述做為證據，
      而據其警訊所陳述，「有於假日前來賣東西，沒有薪資，但老闆會請喝飲料」
      等語以觀，應僅於臨時工作完畢後，由被告餽贈食物，雖具有財產價值，惟核
      其金額菲薄，尚難認與該外勞所給付之勞務間有相當之對價關係，且依餽贈物
      品之種類觀之，亦與一般交際禮儀上之贈與常情無違，是自難執此而推認被告
      與該外勞間存有僱傭關係或被告對該外勞已有雇用之事實。
（三）雖承辦警員供述在超商現場時外勞有稱老闆會給三、五百元，或供稱老闆會給
      五、六百元云云所陳已有不一，況該外勞於警訊時既否認領有薪資，被告亦自
      始否認給付薪資，而民法上有償之勞務契約，如僱傭、承攬等，其勞務對價之
      約定，屬契約必要之點，本院亦查無被告有給付薪資並與該外勞成立雇用契約
      之證據。承辦警員甲○○雖證稱有二次都見到同一外勞在燒烤台前云云，然查
      ，該外勞燒烤之物品是自己或別人所買受？其係為自己或為友人或他人代為燒
      烤？或係受命於被告？或主動幫忙？或自己表現燒烤技藝？種種可能性均有，
      尚難以證人曾目睹該外勞有立於燒烤台前，極遽認該外勞係受雇於被告。退萬
      部言，被告縱有感激該外勞而予以優待，無論是小額金錢之付給，或食物之饋
      贈，亦係感激該外勞之熱心幫助，實無可厚非，難認有僱用、留用外國人之情
      事。而其行為，不論於形式或實質上皆無侵害本國人之就業機會，從而，公訴
      人以被告自承該外勞曾有幫忙及該泰國外勞之警訊筆錄執為被告犯罪之依據，
      即有未洽。
五、綜上所述，本件被告所為，既與就業服務法第五十三條第三款有間，且本院依職
    權復查無其他積極證據，足認被告有公訴人所指之違反就業服務法犯行，揆諸首
    揭法條規定，自應為被告無罪之諭知。
據上論斷，應依刑事訴訟法第三百零一條第一項，判決如主文。
本案經檢察官王朝震到庭執行職務。
中    華    民    國      九十      年       六       月       六       日
                                      臺灣高雄地方法院刑事第三庭
                                          法  官  簡  志  瑩
右正本證明與原本無異。
如不服本判決，應於判決送達後十日內，向本院提出上訴狀。
                                          書記官  林  宜  正
中    華    民    國      九十      年       六       月       九       日


司法院資訊處製作；財團法人民間司法改革基金會備份。
